臺灣新竹地方法院刑事判決
109年度訴字第974號
公  訴  人  臺灣新竹地方檢察署檢察官
被      告  鄭志樑



上列被告因違反毒品危害防制條例案件，經檢察官提起公訴（10
9年度撤緩毒偵字第276、277號），本院判決如下：
    主  文
本件公訴不受理。
    理  由
一、公訴意旨略以：被告甲○○基於施用第一級毒品及第二級毒品
    之犯意，分別為下列犯行：
(一)於民國108年1月17日9時40分為警採尿時起回溯26小時內之某
    時，在新竹市○區○○路00巷00號2樓住處內，以捲菸方式，施
    用第一級毒品海洛因1次；甫施用完畢後，再於上開地點，將
    甲基安非他命置於玻璃球內燒烤吸食煙霧之方式，施用第二
    級毒品甲基安非他命1次。嗣因其涉嫌毒品案件，警方於108
    年1月17日7時20分許，持搜索票前往其上址住處執行搜索，
    復於同日9時40分許採集其尿液檢體送驗，結果呈甲基安非他
    命、嗎啡及可待因陽性反應，而查悉上情。
(二)於108年5月21日20時許，在新竹市○區○○○00巷00號2樓住處內
    ，以捲菸方式，施用第一級毒品海洛因1次；甫施用完畢半小
    時後，再於上開地點，將甲基安非他命置於玻璃球內燒烤吸
    食煙霧之方式，施用第二級毒品甲基安非他命1次。嗣因其
    涉嫌毒品案件，警方於108年5月22日20時35分許，在新竹市○
    ○區○○路000號前將其依法拘提到案，復於翌(23)日11時17分
    許，採集其尿液檢體送驗，結果呈甲基安非他命及嗎啡陽性
    反應，而查悉上情。
　　因認被告所為係犯毒品危害防制條例第10條第1、2項之施用
    第一級、第二級毒品罪嫌等語。
二、按起訴之程序違背規定者，應諭知不受理之判決，並得不經
    言詞辯論為之。刑事訴訟法第303 條第1 款、第307 條分別
    定有明文。次按毒品危害防制條例第20條於109 年1 月15日
    經總統公布修正，而於同年7 月15日生效施行，該條第1 項
    規定：「犯第10條之罪者，檢察官應聲請法院裁定，或少年
    法院（地方法院少年法庭）應先裁定，令被告或少年入勒戒
    處所觀察、勒戒，其期間不得逾2 月」，同條第3 項則規定
    ：「依前項規定為觀察、勒戒或強制戒治執行完畢釋放後，
    3 年後再犯第10條之罪者，適用前2 項之規定」。而現行毒
    品危害防制條例認施用毒品者具有「病患性犯人」特質，強
    調「治療勝於處罰」、「醫療先於司法」，應以「3年」為
    期，建立「定期治療」之模式，準此，毒品危害防制條例第
    20條第3 項規定中所謂「3 年後再犯」，只要本次再犯（不
    論修正施行前、後）距最近1 次觀察、勒戒或強制戒治執行
    完畢釋放，已逾3 年者，即該當之，不因其間有無犯毒品危
    害防制條例第10條之罪經起訴、判刑或執行而受影響 （最
    高法院109 年度台上大字第3826號裁定意旨參照）。另參酌
    毒品危害防制條例第20條之立法理由，施用毒品者未完成「
    附命緩起訴」之戒癮治療，緩起訴處分後經撤銷，其戒癮治
    療並未完成，自不得解為等同「觀察、勒戒」之處遇已完成
    ，即不得認其事實上已接受等同「觀察、勒戒或強制戒治」
    執行完畢釋放之處遇。
三、經查，被告於91年間，因施用毒品案件，經檢察官提起公訴
    並聲請強制戒治，本院以91年度毒聲字第1111號裁定送強制
    戒治後，於92年12月3日戒治完畢出所，有臺灣高等法院被
    告前案紀錄表1 份在卷可參，足認公訴意旨所認被告施用第
    一、二級毒品之犯行，距被告最近1 次經強制戒治執行完畢
    釋放後，已逾3 年：又被告因本件施用毒品案件，前經檢察
    官為附命戒癮治療之緩起處分確定，然於緩起訴期間內未完
    成戒癮治療，經檢察官撤銷該緩起訴處分，嗣後即未再接受
    觀察、勒戒或強制戒治之處遇等情，亦有前開前案紀錄表可
    證，被告未完成附命緩起訴處分之戒癮治療，即不得認其事
    實上已接受等同「觀察、勒戒或強制戒治」執行完畢釋放之
    處遇，依前開規定及說明，即應令觀察、勒戒，不因其間是
    否因另犯該罪，經起訴、判刑或執行而受影響。
四、本條例中華民國108年12月17日修正之條文施行前犯第10條
    之罪之案件，於修正施行後，依下列規定處理：一、偵查中
    之案件，由檢察官依修正後規定處理，此觀毒品危害防制條
    例第35條之1第1項第1款規範甚明。查本件係於新法施行後
    之109年12月8日繫屬於本院，此有臺灣新竹地方檢察署109
    年12月7日竹檢永厚109撤緩毒偵276字第1099044422號函及
    其上本院收文戳章在卷可稽，準此，檢察官於新法施行後之
    偵查階段，對於被告於新法施行前所犯之案件，本應依據毒
    品危害防制條例第20條第3項、第1項之規定，向本院聲請裁
    定送觀察、勒戒，檢察官誤將本案提起公訴，起訴程式應屬
    違背規定，爰不經言詞辯論，逕諭知公訴不受理之判決。　
據上論斷，應依刑事訴訟法第303條第1款、第307條，判決如主
文。
本件經檢察官高如應提起公訴。
中　　華　　民　　國　　109 　年　　12　　月　　31　　日
                  刑事第一庭  審判長法  官  楊麗文
　　　　　　　　　                  法  官  楊惠芬
　　　　　　　　　                  法  官  魏瑞紅
以上正本證明與原本無異。
如不服本判決應於收受本判決後20日內向本院提出上訴書狀，上
訴書狀應敘述具體理由。上訴書狀未敘述上訴理由者，應於上訴
期間屆滿後20日內補提理由書狀於本院(均須按他造當事人之人
數附繕本 )「切勿逕送上級法院」。 
中　　華　　民　　國　　109 　年　　12　　月　　31　　日
                                    書記官  李佳穎